臺灣臺中地方法院民事判決
110年度中小字第4286號
原      告  華南產物保險股份有限公司

法定代理人  陳文智
訴訟代理人  張瑋澄
被      告  陳苡淋
上列當事人間請求損害賠償事件，本院於民國110年12月13日言
詞辯論終結，判決如下：
    主      文
被告應給付原告新臺幣50,143元，及自民國110年5月10日起至清
償日止，按週年利率百分之5計算之利息。
訴訟費用新臺幣壹仟元由被告負擔。
本判決得假執行。
    事實及理由
壹、程序方面：
一、被告經合法通知，未於言詞辯論期日到場，核無民事訴訟法
    第386條所列各款情形，爰依原告之聲請，由其一造辯論而
    為判決。
二、按訴狀送達後，原告不得將原訴變更或追加他訴。但擴張或
    減縮應受判決事項之聲明者，不在此限，民事訴訟法第255
    條第1項第3款定有明文。本件原告起訴時原聲明：「被告應
    給付原告新臺幣（下同）128,047元，及自起訴狀繕本送達
    翌日起至清償日止，按週年利率百分之5計算之利息」（見
    本院卷第17頁）；嗣於本院民國110年11月1日言詞辯論期日
    當庭變更訴之聲明為：「被告應給付原告50,143元，及自起
    訴狀繕本送達翌日起至清償日止，按週年利率百分之5計算
    之利息」（見本院卷第128頁），核屬減縮應受判決事項之
    聲明，合於前開規定，應予准許。
貳、實體方面：
一、原告主張：被告於109年3月27日上午6時26分許，騎乘車牌
    號碼000-000號普通重型機車，沿臺中市太平區祥順路1段由
    西往東方向直行，於行經祥順路1段與新平路2段交岔路口時
    ，因違規闖紅燈，致撞及原告承保之訴外人張月娥所有，交
    由訴外人王文臨駕駛，適於該交岔路口自祥順路1段左轉往
    新平路1段行駛之車牌號碼000-0000號自小客車（下稱系爭
    保車），系爭保車因而毀損。被告因過失撞損系爭保車，依
    民法第184條之規定，自應負損害賠償責任。玆因原告已依
    保險契約之約定賠付被保險人修理費共計128,047元【零件
    費用86,560元、工資（含烤漆）費用41,487元】，其中零件
    部分扣除折舊後為8,656元，加計工資（含烤漆）費用後，
    必要修理費用應為50,143元，爰依民法第184條、保險法第5
    3條之規定，提起本件訴訟。並聲明：如主文第1項所示。
二、被告未於言詞辯論期日到場，亦未提出書狀為任何聲明或陳
    述。
三、得心證之理由：
  ㈠原告主張被告於上開時地，因違規闖紅燈，致與行駛於對向
    ，正於該交岔路口左轉之系爭保車發生碰撞，造成系爭保車
    受損之事實，業據原告提出行車執照、汽車險理賠申請書、
    道路交通事故當事人登記聯單、現場圖、初步分析研判表、
    估價單、電子發票證明聯、車損照片、結帳工單為證（見本
    院卷第21至39頁、第131、133頁），並經本院依職權向臺中
    市政府警察局太平分局調取本件車禍事故之道路交通事故調
    查報告表㈠、㈡、談話紀錄表、調查筆錄、道路交通事故當事
    人酒精測定紀錄表、補充資料表及現場照片查閱屬實（見本
    院卷第45至77頁），自堪信為真正。
　㈡按汽車、機車或其他非依軌道行駛之動力車輛，在使用中加
    損害於他人者，駕駛人應賠償因此所生之損害，民法第191
    條之2前段定有明文，此係專為非依軌道行駛之動力車輛在
    使用中駕駛人之責任而為舉證責任倒置之規定，故凡動力車
    輛在使用中加損害於他人者，即應負賠償責任，由法律推定
    駕駛人侵害他人之行為係出於過失。復按汽車行駛至交岔路
    口，其行進應遵守燈光號誌或交通警察之指示，亦為道路交
    通安全規則第102條第1項第1款所明定。查本件車禍事故係
    因被告駕車途經肇事地點時，違規闖紅燈，致與王文臨所駕
    駛之系爭保車發生碰撞，致該保車受損，業經原告陳述明確
    ，則系爭保車所以毀損顯然係因被告騎乘普通重型機車時侵
    害其所有權人張月娥之所有權而發生，被告之行為與系爭保
    車損害間，存有相當因果關係，是揆諸上開規定，本即應推
    定被告前揭侵害系爭保車所有權之行為係有過失；復參以王
    文臨於警詢時證稱：當時伊駕駛系爭保車在祥順路欲左轉，
    待紅燈左轉燈號亮起後，就左轉欲到溪洲橋上，突然看到對
    向車道有一輛普通重型機車闖紅燈衝過來，撞及系爭保車右
    前方車身等情（見本院卷第55頁），益證本件車禍事故之發
    生，係因被告行經祥順路1段與新平路2段交岔路口時，未遵
    守燈光號誌之指示，違規闖紅燈，致臨危時煞避不及，撞及
    系爭保車而肇事，是被告就本件車禍事故之發生確有過失，
    應可認定。
　㈢次按因故意或過失，不法侵害他人之權利者，負損害賠償責
    任；復按不法毀損他人之物者，應向被害人賠償其物因毀損
    所減少之價值，民法第184條第1項前段及第196條分別定有
    明文。再按物被毀損時，被害人依民法第196條規定請求物
    被毀損所減少之價額，得以必要之修復費用為估定之標準（
    最高法院77年5月17日77年度第9次民事庭會議決議參照）。
    本件被告過失不法毀損系爭保車，依上開規定，既應負損害
    賠償責任，則以修復金額作為賠償金額，自屬有據。又系爭
    保車修理時，既係以新零件更換被損之舊零件，是依上說明
    ，自應將零件折舊部分予以扣除。原告主張系爭保車送修支
    出修理費128,047元，其中零件費用為86,560元，有前揭估
    價單、結帳工單在卷可參，依行政院所頒固定資產耐用年數
    表及固定資產折舊率之規定，自小客車之耐用年數為5年，
    依定率遞減法每年折舊1000分之369；參以系爭保車出廠日
    為103年10月，有上開行車執照在卷可憑（見本院卷第21頁
    ），迄至本件車禍事故發生時即109年3月27日，實際使用間
    已超過5年之耐用年數，關於零件折舊部分應受到不得超過1
    0分之9之限制，故應以10分之9計算其折舊，依此計算，原
    告得請求之零件費用應為8,656元（計算式：86560×0.1＝865
    6），再加計前揭工資（含烤漆）費用41,487元，系爭保車
    之合理修復費用為50,143元（計算式：8656＋41487＝50143）
    。
　㈣又按被保險人因保險人應負保險責任之損失發生，而對於第
    三人有損失賠償請求權者，保險人得於給付賠償金額後，代
    位行使被保險人對於第三人之請求權，但其所請求之數額，
    以不逾賠償金額為限，保險法第53條第1項規定甚明。又損
    害賠償祇應填補被害人實際損害，保險人代位被害人請求損
    害賠償時，依保險法第53條第1項規定，如其損害額超過或
    等於保險人已給付之賠償金額，固得就其賠償之範圍，代位
    請求賠償，如其損害額小於保險人已給付之賠償金額，則保
    險人所得代位請求者，應祇以該損害額為限（最高法院65年
    臺上字第2908號判決意旨參照）。查本件原告因承保之系爭
    保車遭被告過失不法毀損，固有賠付128,047元予被保險人
    ，但因系爭保車實際得請求被告賠償之修復金額僅50,143元
    ，故原告依保險法第53條第1項規定，代位請求被告賠償之
    範圍，亦僅得以該等損害額為限。從而，原告請求被告賠償
    50,143元，自屬有據。
　㈤末按給付有確定期限者，債務人自期限屆滿時起，負遲延責
    任；給付無確定期限者，債務人於債權人得請求給付時，經
    其催告而未為給付，自受催告時起，負遲延責任。其經債權
    人起訴而送達訴狀，或依督促程序送達支付命令，或為其他
    相類之行為者，與催告有同一之效力，民法第229條第1、2
    項定有明文。又遲延之債務，以支付金錢為標的者，債權人
    得請求依法定利率計算之遲延利息。但約定利率較高者，仍
    從其約定利率；應付利息之債務，其利率未經約定，亦無法
    律可據者，週年利率為百分之5，民法第233條第1項、第203
    條亦有明定。本件原告對被告之代位求償權，核屬無確定期
    限之給付，既經原告起訴，且起訴狀繕本已於110年5月9日
    送達予被告，有送達證書在卷可佐（見本院卷第83頁），惟
    被告迄今皆未給付，則依前揭規定，原告請求被告自收受起
    訴狀繕本送達翌日即同年月10日起加給按週年利率百分之5
    計算之遲延利息，為有理由，應予准許。
四、綜上所述，原告依民法第184條、保險法第53條第1項之規定
    ，請求被告給付50,143元，及自110年5月10日起至清償日止
    ，按週年利率百分之5計算之利息，為有理由，應予准許。
五、本件係適用小額程序事件，就原告勝訴所為被告敗訴判決部
    分，爰依職權宣告假執行。又本件訴訟費用額確定為1,000
    元（即原告減縮聲明後第一審裁判費1,000元），由敗訴之
    被告負擔。至於原告減縮部分之裁判費，依民事訴訟法第83
    條第1項規定意旨，當由原告負擔，僅因減縮部分未經本院
    裁判，該部分裁判費之負擔，毋庸於主文諭知（民事訴訟第
    90條第1項規定參照），併此敘明。
六、結論：本件原告之訴為有理由，判決如主文。
中　　華　　民　　國　　110 　年　　12　　月　　27　　日
                  臺灣臺中地方法院臺中簡易庭
                                  法  官  郭妙俐
以上為正本，係照原本作成。
如不服本判決，應於送達後20日內，以判決違背法令為理由，向
本院提出上訴狀並表明上訴理由（上訴理由應表明一、原判決所
違背之法令及其具體內容；二、依訴訟資料可認為原判決有違背
法令之具體事實），如於本判決宣示後送達前提起上訴者，應於
判決送達後20日內補提上訴理由書（須附繕本）。
中　　華　　民　　國　　110 　年　　12　　月　　27　　日
                                   書記官  林素真